【裁判字號】    99,易,3136
【裁判日期】    991029
【裁判案由】    毒品危害防制條例
【裁判全文】
臺灣臺中地方法院刑事判決              99年度易字第3136號
公  訴  人  臺灣臺中地方法院檢察署檢察官
被      告  甲○○
上列被告因毒品危害防制條例案件，經檢察官提起公訴（99年度
毒偵字第3008號），本院判決如下：
    主    文
甲○○施用第二級毒品，處有期徒刑陸月，如易科罰金，以新臺
幣壹仟元折算壹日。扣案之第二級毒品甲基安非他命壹包（含包
裝袋，毒品驗餘淨重零點壹柒壹零公克）沒收銷燬之。
    犯罪事實
一、甲○○前因犯施用毒品案件，經法院裁定送觀察、勒戒後，
    認無繼續施用毒品之傾向，於民國96年7月3日執行完畢出所
    。詎仍不知戒絕毒癮，明知甲基安非他命為毒品危害防制條
    例第2條第2項第2款所管制之第二級毒品，不得非法持有、
    施用，竟於99年7月16日20時許，在臺中縣豐原市○○街之
    「久福電子遊藝場」對面道路上，適見某真實姓名年籍不詳
    之男子所丟棄之煙盒內有用剩過之第一級毒品海洛因1包（
    驗餘淨重0.1938公克）、第二級毒品甲基安非他命1包（甲
    ○○拾得時之淨重不明，嗣其吸食用罄及鑑驗後所餘淨重為
    0.1710公克），竟基於持有後進而施用第二級毒品之犯意，
    於拾得後持有該包第二級毒品甲基安非他命（至於其拾得後
    另持有第一級毒品海洛因之犯行部分，由檢察官另案偵辦中
    ）。其拾得而持有上開第二級毒品甲基安非他命1包後，旋
    於拾得後至翌日（99年7月17日）凌晨0時20分之間某時，在
    臺中縣豐原市某處，以將第二級毒品甲基安非他命置入玻璃
    球吸食器燒烤後，吸食其氣化後煙霧之方式，施用第二級毒
    品甲基安非他命1次。嗣於99年7月17日凌晨0時20分許，在
    臺中縣豐原市○○路12號地下1樓處，為警臨檢查獲，並當
    場扣得前揭第二級毒品甲基安非他命1包（其吸食用罄及鑑
    驗後所餘淨重0.1710公克），並經警採集其尿液送驗，結果
    呈第二級毒品甲基安非他命之代謝物陽性反應，因而查獲上
    情。
二、案經臺中縣警察局豐原分局報請臺灣臺中地方法院檢察署檢
    察官偵查起訴。
    理    由
一、按被告以外之人（包括證人、鑑定人、告訴人、被害人及共
    同被告等）於審判外之陳述雖不符刑事訴訟法第159條之1至
    之4等4條之規定，而經當事人於審判程序同意作為證據，法
    院審酌該言詞陳述或書面陳述作成時之情況，認為適當者，
    亦得為證據；當事人、代理人或辯護人於法院調查證據時，
    知有刑事訴訟法第159條第1項不得為證據之情形，而未於言
    詞辯論終結前聲明異議者，視為有前項之同意，同法第159
    條之5定有明文。立法意旨在於傳聞證據未經當事人之反對
    詰問予以核實，原則上先予排除。惟若當事人已放棄反對詰
    問權，於審判程序中表明同意該等傳聞證據可作為證據；或
    於言詞辯論終結前未聲明異議，基於尊重當事人對傳聞證據
    之處分權，及證據資料愈豐富，愈有助於真實發見之理念，
    且強化言詞辯論主義，使訴訟程序得以順暢進行，上開傳聞
    證據亦均具有證據能力。本件公訴人及被告於本院審理時，
    就下列被告以外之人於審判外之供述證據，知有刑事訴訟法
    第159條第1項不得為證據之情形，而均未於言詞辯論終結前
    聲明異議，是應認已同意作為證據，且經本院審酌後，認無
    不適當之情形，應認有證據能力，合先敘明。
二、訊據被告甲○○對於上開持有暨施用第二級毒品之犯行坦承
    不諱，且被告為警所採集之尿液，經送詮昕科技股份有限公
    司以氣相層析質譜儀（即ＧＣ／ＭＳ）方法檢驗結果，第二
    級毒品甲基安非他命之代謝物呈陽性反應，有該檢測中心於
    99 年7月28日所出具之濫用藥物檢驗報告一份在卷可憑，復
    有被告甲○○為供自己施用而持有之第二級毒品甲基安非他
    命1包（吸食用罄及鑑驗後所餘淨重0.1710公克）扣案可佐
    ，並有搜索扣押筆錄及扣押物品目錄表存卷可徵。再者，該
    包扣案物經送行政院衛生署草屯療養院以氣相層析質譜儀（
    即ＧＣ／ＭＳ）鑑定後，確實含有第二級毒品甲基安非他命
    之成分，有該院99年7月28日草療鑑字第0990700178號鑑定
    書附卷可稽。從而，被告自白核與事實相符，得為證據，且
    堪採信；本案事證明確，被告上開持有暨施用第二級毒品之
    犯行，洵堪認定。
三、按施用第二級毒品為犯罪行為，毒品危害防制條例第10條第
    2項定有處罰明文。故施用毒品者，依前揭規定本應科以刑
    罰。惟基於刑事政策，對合於一定條件之施用者，則依同條
    例第20條、第23條之規定，施以觀察、勒戒及強制戒治之保
    安處分。現行毒品危害防制條例於92年7月9日修正公布，自
    93年1月9日施行，其中第20條、第23條將施用毒品之刑事處
    遇程式，區分為「初犯」及「5年內再犯」、「5年後再犯」
    。依其立法理由之說明：「初犯」，經觀察、勒戒或強制戒
    治後，應為不起訴處分或不付審理之裁定；經觀察、勒戒或
    強制戒治執行完畢釋放後，「5年內再犯」者，因其再犯率
    甚高，原實施之觀察、勒戒及強制戒治既已無法收其實效，
    爰依法追訴或裁定交付審理。至於經觀察、勒戒或強制戒治
    執行完畢釋放後，「5年後再犯」者，前所實施之觀察、勒
    戒或強制戒治已足以遮斷其施用毒品之毒癮，為期自新及協
    助其斷除毒癮，仍適用「初犯」規定，先經觀察、勒戒或強
    制戒治之程式。從而依修正後之規定，僅限於「初犯」及「
    5年後再犯」二種情形，始應先經觀察、勒戒或強制戒治程
    式。倘被告於5年內已再犯，經依法追訴處罰，縱其第3次（
    或第3次以上）再度施用毒品之時間，在初犯經觀察、勒戒
    或強制戒治執行完畢釋放5年以後，已不合於「5年後再犯」
    之規定，且因已於「5年內再犯」，顯見其再犯率甚高，原
    實施觀察、勒戒或強制戒治，已無法收其實效，即應依該條
    例第10條處罰（最高法院95年度第7次刑事庭會議決議參照
    ）。查被告甲○○前因犯施用毒品案件，經法院裁定送觀察
    、勒戒後，認無繼續施用毒品之傾向，於96年7月3日執行完
    畢出所，其後於99年2月6日、99年3月14日又各犯施用第二
    級毒品案件，經本院以99年度易字第1635號各判處有期徒刑
    4月確定在案，有臺灣臺中地方法院檢察署刑案資料查註紀
    錄表及臺灣高等法院被告前案紀錄表各一份附卷可按；是被
    告於上開觀察、勒戒執行完畢後，既曾於五年內再犯毒品危
    害防制條例第10條之罪，揆諸前揭說明，本次施用第二級毒
    品犯行，自非屬毒品危害防制條例第20條第3項所定「五年
    後再犯」之情形，應逕依毒品危害防制條例第23條第2項之
    規定追訴，並依法論科。
四、查甲基安非他命係毒品危害防制條例第2條第2項第2款所規
    定之第二級毒品。核被告甲○○所為，係犯毒品危害防制條
    例第10條第2項之施用第二級毒品罪。被告為供施用而持有
    第二級毒品，其持有第二級毒品之低度行為，為施用第二級
    毒品之高度行為所吸收，不另論罪。爰審酌被告曾因施用毒
    品犯行，經施以觀察、勒戒執行完畢，竟又再施用毒品不輟
    ，無視於毒品對於自身健康之戕害及國家對於杜絕毒品犯罪
    之禁令，惟其犯後坦承犯行之態度良好，再衡及施用毒品犯
    罪之人，本亦具有無法戒斷毒癮之病人特質，暨其智識程度
    及生活狀況等一切情狀，量處如主文所示之刑，並諭知易科
    罰金之折算標準。
五、按鑑定毒品時，一般係以傾倒之方式，將包裝袋內之毒品倒
    出與包裝袋分離而秤重，必要時亦會輔以刮杓取袋內粉末或
    結晶體，然無論依上述何種方式分離，包裝袋內均會有極微
    量毒品殘留，業經法務部調查局於93年3月19日以調科壹字
    第09300113060號函示在案（詳參司法院編印法官辦理刑事
    案件參考手冊（一）第334頁）。本件扣案並送鑑之第二級
    毒品甲基安非他命1包，於前述鑑定書上所記載送驗淨重、
    驗餘淨重等項目，當係指依上述方式將包裝內之第二級毒品
    甲基安非他命結晶與包裝塑膠袋分離所得到之淨重，惟包裝
    塑膠袋內仍會有微量之毒品殘留；是用以包裝、裝放前揭毒
    品之包裝塑膠袋部分，實難以與其內所殘留之微量毒品完全
    析離，自應全部視為毒品，而與扣案之第二級毒品甲基安非
    他命結晶體驗餘淨重0.1710公克，均依毒品危害防制條例第
    18條第1項前段之規定宣告沒收銷燬之。
六、據上論斷，應依刑事訴訟法第299條第1項前段，毒品危害防
    制條例第10條第2項、第18條第1項前段，刑法第11條、第41
    條第1項前段，判決如主文。
中    華    民    國    99    年    10    月    29    日
                      刑事第十庭  法  官  廖慧如
以上正本證明與原本無異。
如不服本判決，應於收受送達後10日內向本院提出上訴書狀（應
敘述具體理由並附繕本）。上訴書狀如未敘述理由，應於上訴期
間屆滿後20日內補提理由書於本院。
                                  書記官  張宏清
中    華    民    國    99    年    10    月    29    日
附錄本案論罪科刑法條全文
毒品危害防制條例第10條
施用第一級毒品者，處6月以上5年以下有期徒刑。
施用第二級毒品者，處3年以下有期徒刑。

司法院資訊處製作；財團法人民間司法改革基金會備份。
